臺灣高等法院臺中分院刑事判決　　　　94年度上訴字第1865號
上　訴　人
即　被　告　乙○○
　　　　　　　　　　　五號
上列上訴人因毒品危害防制條例案件，不服臺灣彰化地方法院94
年度訴字第794號中華民國94年6月10日第一審判決（起訴案號：
臺灣彰化地方法院檢察署94年度毒偵字第594號、第1857號；移
送本院併案審理案號：同署94年度毒偵字第5130號），提起上訴
，本院判決如下：
    主  文
原判決關於施用第一級毒品部分既定應執行刑部分，均撤銷。
乙○○連續施用第一級毒品，累犯，處有期徒刑壹年貳月，扣案
之注射針筒壹支沒收。
其他上訴駁回。
撤銷改判部分（即施用第一級毒品部分），與駁回上訴部分（即
施用第二級毒品部分），主刑部分應執行有期徒刑壹年月。
    事  實
一、乙○○曾因違反麻醉藥品管理條例、肅清煙毒條例、偽造貨
    幣及槍砲彈藥刀械管制條例等案件，分別經臺灣彰化地方法
    院判處有期徒刑7月、3年3月、5年6月及1年6月確定，嗣並
    經定應執行有期徒刑9年6月確定，已於民國（下同）87年4
    月28日縮短刑期假釋出監，嗣經撤銷假釋，又於89年4月28
    日入監執行殘刑3年8月13日，業於92年12月16日縮短刑期執
    行完畢。另於前開假釋期間因施用毒品案件，經臺灣彰化地
    方法院裁定送觀察、勒戒後，認有繼續施用毒品之傾向，再
    經臺灣彰化地方法院裁定令入戒治處所強制戒治，已於89年
    4月28日停止戒治付保護管束，並於89年11月14日未經撤銷
    視為執行完畢釋放，由臺灣彰化地方法院檢察署檢察官以89
    年度戒毒偵字第1435、1436號為不起訴處分確定。猶不思悔
    改，於前揭強制戒治執行完畢釋放後5年內，復基於施用第
    一級毒品海洛因之概括犯意，自93年3、4月間某日起，至94
    年8月23日下午6時止，在其位於彰化縣員林鎮○○里○○路
    150巷15號之住所及不特定地點之公共廁所等處，以將海洛
    因摻水置入針筒內注射體內之方式，連續施用第一級毒品海
    洛因多次，頻率約每天施用2、3次；另基於施用第二級毒品
    安非他命之犯意，於94年1月19日某時，在前開住所，以將
    安非他命置於鋁箔紙上，再點火加熱使產生煙霧吸用之方式
    ，施用第二級毒品安非他命乙次。期間內於94年1月21日17
    時50分許，為警在彰化縣埔心鄉○○村○○路查獲，並扣得
    其所有、供其施用第一級毒品海洛因犯罪所用之注射針筒1
    支，復於94年8月25日13時50分許，在彰化縣埤頭鄉○○路
    前為警查獲，並採集乙○○之尿液送驗結果呈嗎啡陽性反應
    而查獲。
二、案經彰化縣警察局溪湖分局報告臺灣彰化地方法院檢察署檢
    察官偵查起訴及移送本院併案審理。
    理  由
一、右揭犯罪事實，業據上訴人即被告乙○○（以下簡稱被告）
    於原審及本院審理中坦承不諱，且被告於前揭時地獲案後，
    經警採其尿液送驗之結果，呈甲基安非他命及嗎啡陽性反應
    （按一般施用海洛因者會在其體內代謝為嗎啡成分殘留，並
    經由尿液排出），有彰化縣警察局溪湖分局委託檢驗尿液代
    號與真實姓名對照認證單、彰化縣衛生局94年1月31日煙檢
    字第940382號煙毒尿液檢驗成績書、彰化縣衛生局94年9月5
    日煙檢字第943720號煙毒尿液檢驗成績書各1份附卷可稽，
    並有注射針筒1支扣案可佐，再參以施用第一級毒品海洛因
    具成癮性，上癮者，不論在生理上或心理上都會對海洛因產
    生強烈的需求與依賴，一旦停用，會有發汗、流淚、緊張、
    無法入睡、出現劇烈嘔吐、發冷、血壓升高等禁斷症狀等情
    ，足徵被告自白與事實相符，堪予採信。而被告前因施用毒
    品案件，經臺灣彰化地方法院裁定送觀察、勒戒後，認有繼
    續施用毒品之傾向，再經臺灣彰化地方法院裁定令入戒治處
    所強制戒治，已於89年4月28日停止戒治付保護管束，並於
    89年11月14日未經撤銷視為執行完畢釋放，有臺灣高等法院
    被告前案紀錄表1份在卷可參，被告於前揭強制戒治執行完
    畢釋放後五年內，再犯施用毒品犯行，亦堪認定。本案事證
    已臻明確，被告施用第一級毒品海洛因、第二級毒品安非他
    命犯行堪予認定，應依法論科。
三、核被告所為，係犯毒品危害防制條例第10條第1項、第2項之
    施用第一級毒品、第二級毒品罪。其為供己施用而於施用前
    持有海洛因及安非他命之低度行為，各為其施用之高度行為
    所吸收，均不另論罪。又被告先後多次施用第一級毒品犯行
    ，時間緊接，所犯為構成要件相同之罪名，顯係基於概括犯
    意反覆為之，應依連續犯之規定，論以一罪，並依法加重其
    刑。其所犯連續施用第一級毒品、及施用第二級毒品二罪間
    ，犯意各別，罪名有異，應予分論併罰。移送本院併案審理
    之臺灣彰化地方法院檢察署94年度毒偵字第5130號所示被告
    施用第一級毒品海洛因至94年8月23日下午6時止之犯行，雖
    未經起訴，惟與業經起訴之被告施用第一級毒品部分，有連
    續犯之裁判上一罪關係，為起訴效力所及，本院自得併予審
    理。又查被告曾因違反麻醉藥品管理條例、肅清煙毒條例、
    偽造貨幣及槍砲彈藥刀械管制條例等案件，分別經臺灣彰化
    地方法院判處有期徒刑7月、3年3月、5年6月及1年6月確定
    ，嗣並經定應執行有期徒刑9年6月確定，已於87年4月28日
    縮短刑期假釋出監，嗣經撤銷假釋，又於89年4月28日入監
    執行殘刑3年8月13日，業於92年12月16日縮短刑期執行完畢
    ，有臺灣高等法院被告前案紀錄表乙紙附卷可憑，其受此有
    期徒刑執行完畢後，5年以內再犯有期徒刑以上之罪，為累
    犯，其施用第一級毒品罪應依法遞予加重其刑，施用第二級
    毒品罪則依法加重其刑。原審判決關於被告施用第二級毒品
    部分依上開理由，適用毒品危害防制條例第10條第2項，刑
    法第11條前段、第56條第47條之規定，並審酌被告前甫因煙
    毒等案件執行有期徒刑9年6月完畢釋放，竟於釋放後僅約4
    個月即再犯本次施用第二級毒品案件，足見被告自制能力尚
    有未足，有接受相當期間監禁教化之必要，以促其及早矯正
    吸毒惡習；惟念及被告犯罪之動機、目的係因施用毒品之習
    性難以戒除，其犯罪手段僅係戕害自己之身心、施用第二級
    毒品之次數、時間及犯罪後坦承犯行之態度良好等一切情狀
    ，量處被告有期徒刑4月，核其認事用法均無違誤，量刑亦
    稱妥適。被告就原審判決關於其施用第二級毒品部分上訴主
    張其身體上關係手腳顫抖、抽筋、痙攣，又於80年8月間患
    有性病（具法定傳染性）、疹、紅疹，又於93年8月復發
    性疹等語，指摘原審判決關於其施用第二級毒品部分量刑
    過重，顯無理由，應予駁回。另原審判決關於被告施用第一
    級毒品部分，認被告施用第一級毒品罪證明確予以論罪科刑
    ，固非無見，惟原審判決未及審酌併案之臺灣彰化地方法院
    檢察署94年度毒偵字第5130號所示被告施用第一級毒品海洛
    因至94年8月23日下午6時止之犯行，顯有未洽，被告就原審
    判決關於其施用第一級毒品部分之犯行，亦執上開理由，指
    摘原審判決不當，雖無理由，惟原審判決既有上開可議之處
    ，自應由本院將原審判決關於被告施用第一級毒品部分及定
    應執行刑部分予以撤銷改判。爰審酌被告前甫因煙毒等案件
    執行有期徒刑9年6月完畢釋放，竟於釋放後僅約4個月即再
    犯本次施用第一級毒品案件，足見被告自制能力尚有未足，
    有接受相當期間監禁教化之必要，以促其及早矯正吸毒惡習
    ；惟念及被告犯罪之動機、目的係因施用毒品之習性難以戒
    除，其犯罪手段僅係戕害自己之身心、施用第一級毒品之次
    數、時間及犯罪後坦承犯行之態度良好等一切情狀，量處被
    告有期徒刑1年2月，並與上開上訴駁回部分定其應執行之刑
    為有期徒刑1年3月。另扣案之注射針筒1支，為被告所有，
    且係供其施用第一級毒品海洛因犯罪所用之物，業據被告於
    原審審理時供明在卷，爰依刑法第38條第1項第2款之規定宣
    告沒收之。
據上論斷，應依刑事訴訟法第369條第1項前段、第364條、第368
條、第299條第1項前段，毒品危害防制條例第10條第1項，刑法
第11條前段、第56條、第51條第5款、第47條、第38條第1項第2
款，判決如主文。
本案經檢察官甲○○到庭執行職務。
中　　華　　民　　國　　94　　年　　10　　月　　27　　日
               刑事第三庭　審判長法　官　江　錫　麟
                                 法　官　林　欽　章
                                 法　官　胡　忠　文
上列正本證明與原本無異。
施用第一級毒品部分，得上訴。
施用第二級毒品部分，不得上訴。
如不服本判決應於收受送達後十日內向本院提出上訴書狀，其未
敘述上訴之理由者並得於提起上訴後十日內向本院補提理由書（
均須按他造當事人之人數附繕本）。
                                書記官　陳　麗　玉
中　　華　　民　　國　　94　　年　　11　　月　　1 　　日
附錄論罪科刑法條全文：
毒品危害防制條例第10條
施用第一級毒品者，處6月以上5年以下有期徒刑。
施用第二級毒品者，處3年以下有期徒刑。
　　　　　　　　　　　　　　　　　　　　　　　　　　　Ｆ
